臺灣高等法院臺南分院刑事裁定　　　　　96年度交抗字第68號
抗　告　人　甲○○
上列抗告人因違反道路交通管理處罰條例案件，不服臺灣雲林地
方法院中華民國96年3月29日裁定（96年度交聲字第22號），提
起抗告，本院裁定如下：
    主  文
抗告駁回。
    理  由
一、本件抗告意旨略以：案發當時抗告人係欲將機車牽去報廢，
    卻被誤當成贓車，又沒有拍照，請貴單位拿出證據，政府又
    沒有規定牽車需要有駕駛執照，才能讓抗告人心服口服等語
二、原處分意旨略以：本件受處分人即異議人甲○○，於民國93
    年5月8日下午5時35分許，在雲林縣第158號公路與第145號
    公路路口，因未領有駕駛執照駕駛引擎號碼FK284987號機車
    （未懸掛車牌），為雲林縣警察局以91雲警交字第KAC10016
    5號舉發違反道路交通管理事件通知單當場舉發，並指定應
    到案日期93年5月23日。嗣異議人未於前開應到案日期前繳
    納罰鍰或提出不服舉發陳述，經原處分機關於96年1月12日
    以雲監裁字第裁72-KAC100165號裁決書裁處異議人罰鍰新臺
    幣（下同）9,600元。系爭裁決書於96年1月16日送達異議人
    等語。
三、聲明異議意旨略以：本件案發當時，受處分人即抗告人甲○
    ○正牽著未懸掛車牌之機車，前往報廢場將該機車報廢，當
    時抗告人確實並未有騎乘機車之行為，而事隔多年才受原處
    分機關無照駕駛之裁罰通知，但牽車應不需有駕照即可為之
    ，為此聲明異議等語。
四、行政罰法於94年2月5日公布，95年2月5日生效施行。按行政
    罰之裁處權，因3年期間之經過而消滅。前項期間，自違反
    行政法上義務之行為終了時起算，行政罰法第27條第1項定
    有明文。又本法施行前違反行政法上義務之行為應受處罰而
    未經裁處，於本法施行後裁處者，除第15條、第16條、第18
    條第2項、第20條及第22條規定外，均適用之。前項行政罰
    之裁處權時效，自本法施行之日起算。同法第45條第1項、
    第2項亦有明文。查本件違規行為發生於行政罰法95年2月5
    日施行前，復未經原處分機關於行政罰法施行前裁處，揆諸
    前開說明，自應適用行政罰法第45條第1項、第2項規定，裁
    處權時效自同法95年2月5日施行之日起算3年。是本件原處
    分機關於96年1月12日為系爭裁決書時，其裁處權尚未罹於
    時效，合先敘明。
五、按抗告人行為時，道路交通管理處罰條例第21條第1項第1款
    規定：「汽車駕駛人，有下列情形之一者，處新臺幣六千元
    以上一萬二千元以下罰鍰，並當場禁止其駕駛及扣留其車輛
    牌照：一、未領有駕駛執照駕車者。」。原處分機關裁處時
    ，道路交通管理處罰條例第31條業於94年12月28日修正，將
    前開規定修正為「汽車駕駛人，有下列情形之一者，處新臺
    幣六千元以上一萬二千元以下罰鍰，並當場禁止其駕駛：一
    、未領有駕駛執照駕駛小型車或機器腳踏車。」，惟抗告人
    行為時同條例第3條第8款規定「車輛：指在道路上以原動機
    行駛之汽車（包括機器腳踏車）或以人力、獸力行駛之車輛
    」，可知於抗告人為本件無照駕駛機車行為時，修正前上開
    條例第21條第1項第1款之處罰範圍亦及於無照駕駛機車在內
    。是上開條例第21條第1項雖經修正，惟其實質內容並無不
    同，抗告人之行為於上開條例修正前後均有裁罰之規定，亦
    先敘明。
六、經查，抗告人於93年5月8日下午5時35分，有未領有駕駛執
    照駕駛機車，行經雲林縣第158號公路與第145號公路路口之
    違規事實，業據證人即當時舉發抗告人之員警蔡昆鴻到庭結
    證稱屬實，有原審調查筆錄在卷可稽，而證人蔡昆鴻為依法
    執行公務之員警，與抗告人素無怨隙，其執行職務之公正性
    ，如無相當證據可指為違法或不當，應予以信賴，況證人蔡
    昆鴻之證言又經原審以具結擔保其之憑信性，證人蔡昆鴻信
    無甘冒觸犯偽證罪之風險，而無端誣指抗告人之嫌，故本件
    抗告人之無照駕駛機車之違規事實，雖無拍照或以他法存證
    ，惟據證人蔡昆鴻之證言應可確信有此違規事實之存在。另
    查，抗告人於原審及本院調查時均陳稱其係自雲林縣斗南鎮
    大東129之1號家中將機車牽到雲林縣第158號公路與第145號
    公路路口，欲將該車送往報廢場報廢云云，惟從抗告人所住
    上址至雲林縣第158號公路與第145號公路路口之距離至少五
    公里，復據證人蔡昆鴻證述在卷，抗告人亦陳稱其將該車從
    住處牽至雲林縣第158號公路與第145號公路路口，牽了1個
    多小時，被警舉發本件違規當日已將該車報廢，衡諸現今市
    面一般機車車行多有收購舊車或代辦回收報廢車輛之服務，
    抗告人何需從住處花費1個多小時，以牽行機車之方式將車
    牽至5公里外之處所辦理報廢回收。況本件引擎號碼FK28498
    7號機車至今未有報廢紀錄，有嘉義區監理所雲林監理站96
    年3月1日嘉監雲字第0960101991號函在卷可憑，故抗告人辯
    稱本件受舉發當時並未騎乘機車云云，顯不可採。而抗告人
    復坦承其本身無機車駕照，是抗告人確有本件原處分機關裁
    罰之未領有駕照駕駛機車之事實，應可認定。
七、綜上所述，抗告人於上揭時、地，無照駕駛機車，為警查獲
    之事實，既可認定，則原處分機關依修正前道路交通管理處
    罰條例第二十一條第一項第一款之規定，裁處抗告人罰鍰新
    台幣玖仟陸佰元，於法即無不當。原審裁定因而以抗告人之
    異議無理由，予以駁回。本院認其認事用法均無不合，抗告
    人猶執前詞，指摘原裁定為不當，為無理由，應予駁回。
八、據上論結，應依道路交通案件處理辦法第二十六條、刑事訴
    訟法第四百十二條，裁定如主文。
中　　華　　民　　國　　96　　年　　6　　月　　21 　日
                  刑事第六庭  審判長法　官  蔡崇義
                                    法　官  董武全
                                    法　官  曾文欣
以上正本證明與原本無異。
不得再抗告。
　　　　　　　　　　　　　　　　　　書記官  李育儒
中　　華　　民　　國　　96　　年　　6 　　月　　22　　日
